最高法院刑事判決　　　　　　　九十六年度台上字第八０二號
上訴人　甲○○
上列上訴人因違反毒品危害防制條例等罪案件，不服台灣高等法
院台南分院中華民國九十五年十二月七日第二審更審判決（九十
五年度上更(二)字第四一八號，起訴案號：台灣雲林地方法院檢察
署九十三年度偵字第三七八四號），提起上訴，本院判決如下：
    主  文
原判決撤銷，發回台灣高等法院台南分院。
    理  由
本件原判決撤銷第一審之科刑判決，改判仍論處上訴人共同連續
販賣第一級毒品及共同連續販賣第二級毒品罪刑，固非無見。
惟查：一、有罪判決書之事實一欄，為其適用法律之基礎，法院
應將依職權認定與論罪科刑有關之事實，翔實記載，然後於理由
內逐一說明其憑以認定之證據，並使事實認定與理由說明，互相
適合，方為合法。原判決關於上訴人販賣第一級毒品海洛因予陳
志豪及販賣第二級毒品安非他命予何君貫部分，於事實欄分別載
稱：「甲○○與不詳姓名、綽號均為『阿寶』之成年男子，基於
販賣第一級毒品之概括犯意聯絡，由該綽號『阿寶』提供海洛因
毒品，甲○○則負責對外聯絡交易、交付毒品或收取交易毒品所
得等事宜」、「甲○○與上開綽號『阿寶』之成年男子另行基於
販賣第二級毒品之概括犯意聯絡，由該綽號『阿寶』之男子提供
安非他命毒品，甲○○則負責對外聯絡交易等事宜」各等情，其
理由欄則引用證人陳啟忠之證述，認定上訴人當時販賣毒品之租
住處（雲林縣斗南鎮○○里○○路六十六號）確有綽號「阿寶」
之女子，復說明「被告甘冒被查緝之風險，親自接聽購毒者之電
話後，隨即聯絡『阿寶』之男子及女子攜帶毒品前來交易，並多
次提供自己之租住處給『阿寶』之男子及女子與陳志豪、何君貫
交易毒品，又多次親向陳志豪、何君貫收取購毒之金額，及交付
毒品予購毒者，被告所為之行為，已非單純幫助『阿寶』之男子
販賣毒品，而係為犯罪構成要件行為，是被告與綽號『阿寶』之
男子，就販賣海洛因毒品予陳志豪部分，被告與綽號『阿寶』之
男子，就販賣安非他命毒品予何君貫部分，分別有犯意之聯絡及
行為之分擔，均為共同正犯」（見原判決第二、三、十頁），似
認定上訴人併有提供上述租住處予綽號「阿寶」之女子販賣毒品
予陳志豪、何君貫之情事，此與其上開事實欄所稱均係與綽號「
阿寶」之成年男子共同販賣毒品予陳志豪、何君貫之記載，即未
盡一致，難謂無理由矛盾之違誤。二、沒收之物，須於犯罪事實
中有具體之記載，始為合法，否則諭知沒收即難謂有事實之根據
。原判決以「未扣案之門號0000000000號行動電話」
，其SIM 卡已由張逸星送給上訴人，並由上訴人自行買手機使用
，經上訴人供承在卷，乃依毒品危害防制條例第十九條第一項之
規定，併於上訴人販賣第二級毒品安非他命予何君貫，所犯共同
販賣第二級毒品罪部分諭知沒收之，如全部或一部不能沒收時，
追徵其價額或以其財產抵償之。而依其事實欄就該部分交易過程
，僅載稱「由何君貫向甲○○以電話表示要購買安非他命後，甲
○○隨即聯絡『阿寶』攜帶安非他命前來，由何君貫在甲○○上
開租住處以每次（新台幣）一千元之價格與『阿寶』交易安非他
命毒品，以此現金交易方式將第二級毒品安非他命販賣予何君貫
」，對於上訴人如何亦以上述行動電話為該販賣第二級毒品犯罪
之聯絡工具，並未於事實欄翔實記載，理由欄內亦未有明確認定
，其為此部分沒收諭知，無從認定係有事實之依據，自難認適法
。三、上訴人否認曾以上述門號行動電話與陳啟忠、陳志豪、何
君貫為交易毒品之聯絡，而據陳志豪於偵審中對其如何與上訴人
聯絡交易毒品，或稱以公共電話，或以家裡0000000號電
話，甚又改稱有以手機與上訴人聯絡，號碼已忘記云云，陳啟忠
於偵查中亦供稱：「我沒有手機，都是用公共電話打他的000
0000000手機，聯絡要跟他買」云云（見本案第三七八四
號偵查卷第六頁）；其等既均有以公共電話與上訴人持用之上開
門號行動電話相為聯絡之情事，倘依原判決事實之認定，上訴人
於民國九十三年四至六月間與陳啟忠交易毒品二次，另與陳志豪
交易毒品達三十次，與何君貫亦有十次之多，且卷附第一審調取
上述門號0000000000號行動電話自九十三年四月起至
同年九月十六日之通聯紀錄，期間涵蓋上訴人與陳啟忠、陳志豪
、何君貫毒品交易之大部分犯罪時間，其中是否均無法顯示於通
聯紀錄，即非無詳求之餘地。攸關認定陳啟忠等人指稱上訴人販
賣毒品所供之真確性如何，原審並未將該通聯紀錄送交上開行動
電話門號所屬之遠傳電信股份有限公司，查證其中有無收自公共
電話來電之通話部分，以資核對印證，僅以陳啟忠、陳志豪、何
君貫均以公共電話或稱已忘記手機號碼之方法與上訴人連絡，認
無從依據上開該通聯紀錄查出購買毒品之相關部分，即逕以陳啟
忠等人於偵審中之證供，採為論證上訴人犯罪之依據，自嫌調查
職責未盡。以上或為上訴意旨所指摘，或為本院得依職權調查之
事項，應認原判決仍有撤銷發回更審之原因。原判決關於不另諭
知上訴人無罪部分，既經檢察官起訴書指明與前開論罪部分有裁
判上一罪關係，依審判不可分原則，應一併撤銷發回，附予說明
。
據上論結，應依刑事訴訟法第三百九十七條、第四百零一條，判
決如主文。
中　　華　　民　　國　九十六　年　　二　　月　　八　　日
                      最高法院刑事第六庭
                          審判長法官  呂　潮　澤
                                法官  吳　昆　仁
                                法官  孫　增　同
                                法官  趙　文　淵
                                法官  吳　　　燦
      本件正本證明與原本無異
                                      書  記  官
中　　華　　民　　國　九十六　年　　二　　月　 十三 　日
                                                      Ｑ
